【裁判字號】    92,交訴,10
【裁判日期】    920829
【裁判案由】    公共危險等
【裁判全文】
台灣雲林地方法院刑事判決                          九十二年度交訴字第一０號
    公  訴  人  台灣雲林地方法院檢察署檢察官
    被      告  己○○
右列被告因公共危險等案件，經檢察官提起公訴（九十二年度偵字第八四九號），及
檢察官就同一事實移
    主  文
己○○駕駛動力交通工具肇事，致人受傷而逃逸，處有期徒刑參年；又因過失致人於
死，處有期徒刑壹年參月；應執行有期徒刑肆年貳月。
    事  實
一、己○○於民國（下同）九十一年十一月三十日許，駕駛車號已被吊銷牌照、車後
    懸掛ＥＳ－八八八六號車牌的自用小客車，沿雲林縣褒忠鄉往崙背鄉北往南行駛
    ，於同日下午三時三十分許，途經雲林縣褒忠鄉○○路二三一號前，原應依照速
    限每小時六十公里行駛，並注意車前狀況，隨時採取必要安全措施，且依當時晴
    天、日間自然光線、路面乾燥、無缺陷、無障礙物、視距良好等狀況，又無不能
    注意之情形，竟以七十五公里左右的時速行駛，且疏未注意車前狀況，而在上述
    地點，撞擊柯發所騎乘後載柯周金枝之車號ＴＧ甲－４６９號機車，致柯發與柯
    周金枝人、車倒地，柯周金枝受有腹部下肢挫傷、腹腔內出血之傷害，於送醫後
    延至九十一年十二月一日不治死亡；己○○於車禍發生後，非但未停車救助，反
    而駕駛上開自用小客車逃逸。嗣於九十二年二月十二日為警循線查悉上情，並扣
    得上開自用小客車。
二、案經雲林縣警察局虎尾分局報告相驗後，據死者柯周金枝之子丁○○告訴，而由
    台灣雲林地方法院檢察署檢察官偵查起訴，及雲林縣警察局虎尾分局移請台灣雲
    林地方法院檢察署檢察官移送併案。
    理  由
一、上述時地，柯發騎機車載柯周金枝，在上述地點被一輛自用小客車推倒，柯周金
    枝受有腹部下肢挫傷、腹腔內出血之傷害，於送醫後不治死亡等事實，有道路交
    通事故調查報告表一件、現場照片八幀，且經檢察官督同檢驗員相驗屬實，製有
    勘驗筆錄、驗斷書、相驗屍體證明書可證。
二、被告己○○否認駕車肇事逃逸，辯稱：他的車是借給綽號「阿旗」的章旗駕駛，
    是「阿旗」撞到人的云云。惟查：
    (一)據證人即章旗的朋友戊○○供述，章旗已經死亡，他認識章旗一年半左右，與
      章旗是一起吸用海洛因的朋友，未曾看過章旗開車。（本院卷第七三－七四頁
      ）從而，章旗是否會開車，不無疑問。
    (二)與被告己○○認識四、五年的證人丙○○，於檢察官詰問時，明確指稱（本院
      卷第七二頁）：
      問：你認識在庭後面的二人？（檢察官手指被告、告訴人）
      答：認識。
      問：認識多久？
      答：己○○我認識四、五年，丁○○我從小就認識但比較少接觸。
      問：丁○○父母發生車禍的事情你知道？
      答：知道。
      問：如何知道？
      答：我剛好開車跟在阿瑞的車後面。
      問：車禍如何發生？
      答：在褒忠往崙背的路上，我開外線，阿瑞開內線，丁○○的父母從我們的右
          手邊過來，他的機車是有離合器那種五十ＣＣ或八十ＣＣ的，我看到他們
          過來，我有煞車煞住，阿瑞沒有煞住就撞到。我那時的速度約七十五左右
          ，阿瑞的速度跟我差不多。（證人並當庭比畫）
      問：你們有相約要去那裡？
      答：沒有相約，是在案發現場前五百公尺處有一家全家福遇到有打招呼，剛好
          我們一起離開，走的方向又一樣。
問：發生車禍之後己○○做什麼處理？
      答：他有停約一分鐘，有人出來，他就開車走。
      問：你與他有無過節？
      答：沒有，也認識。
      問：為何一開始沒有出面作筆錄，一直到今年九月份才作筆錄？
      答：因雙方我有認識，不方便講，當初我以為他們會處理，我覺得阿瑞沒有道
          理。
    (三)而目擊證人甲１、甲２（年籍資料密封），亦均明確指證己○○為在上述時地
      駕車肇事之人（本院卷第五八－六一頁）。
    (四)從而，被告駕車肇事並逃逸的事實已十分明確，其聲請傳喚、詰問證人蘇育琪
      ，以證明被告在案發當時在家云云，法官認為沒有必要。
三、再者，汽車行車速度，依標誌或標線之規定，無標誌或標線者，在市區道路，時
    速不得超過五０公里，在郊外道路時速不得超過六０公里，道路交通安全規則第
    九十三條第一項第一款定有明文；又汽車行駛時，駕駛人應注意車前狀況，並隨
    時採取必要之安全措施，道路交通安全規則第九十四條第三項亦有明文。經查，
    依卷內道路交通事故調查報告表之記載，當地限速六十公里，而車禍當時晴天、
    日間自然光線、路面乾燥、無缺陷、無障礙物。而證人丙○○指證被告己○○的
    時速七十五公里，顯然超速行駛，且既無不能注意之情形，竟疏於注意車前狀況
    ，導致發生車禍，堪以判斷有過失，且其過失行為與柯周金枝之死亡間有相當之
    因果關係，亦足以認定。
四、被告己○○的行為，觸犯刑法第一百八十五條之四駕駛動力交通工具肇事，致人
    受傷而逃逸罪，及同法第二百七十六條第一項之過失致人於死罪。被告所犯的上
    述二罪，犯意各別，行為不一樣，法律規定的犯罪構成要件也不同，應該分別論
    罪、合併處罰。法官審酌：被告己○○疏於注意而讓人丟掉性命，卻又抵賴到底
    ，連個道歉也沒有，讓被害人家屬心痛之餘，又得勞煩目擊證人出庭。除了加重
    處罰被告外，法官也想不到更好的處置方式，因此就過失致人於死部分判處有期
    徒刑一年三月，就肇事逃逸部分判處有期徒刑三年，定應執行刑有期徒刑四年二
    月。
五、據上論斷，應依刑事訴訟法第二百九十九條第一項前段，刑法第一百八十五條之
    四、第二百七十六條第一項、第五十一條第五款，判決如主文。
本案經檢察官乙○○偵查起訴，檢察官庚○○到庭執行職務。
中      華      民      國      九十二  年      八      月    二十九    日
                                      台灣雲林地方法院刑事第二庭
                                              法  官  林  輝  煌
右正本證明與原本無異。
如不服本判決，應於送達後十日內向本院提出上訴狀（須附繕本），上訴於台灣高等
法院台南分院。
告訴人或被害人對於本判決如有不服，而請求檢察官上訴者，其上訴期間之計算以檢
察官收受判決正本之日期為準。
                                              書記官  陳  美  華
中      華      民      國      九十二  年      八      月    二十九    日
附錄本案論罪科刑法條全文：
中華民國刑法
第一百八十五條之四
  駕駛動力交通工具肇事，致人死傷而逃逸者，處六月以上五年以下有期徒刑。
第二百七十六條
  因過失致人於死者，處二年以下有期徒刑、拘役或二千元以下罰金。
  從事業務之人，因業務上之過失犯前項之罪者，處五年以下有期徒刑或拘役，得併
  科三千元以下罰金。


司法院資訊處製作；財團法人民間司法改革基金會備份。
